【裁判字號】    94,訴,1516
【裁判日期】    950428
【裁判案由】    違反毒品危害防制條例
【裁判全文】
臺灣臺南地方法院刑事判決              94年度訴字第1516號
    公  訴  人  臺灣臺南地方法院檢察署檢察官
    被      告  甲○○
                        18號（另案在臺灣臺南監獄執行中）
上列被告因違反毒品危害防制條例案件，經檢察官提起公訴（九
十四年度毒偵字第二二○八號），被告於準備程序中就被訴事實
及移送併案審理之事實為有罪之陳述，受命法官於聽取當事人之
意見後，本院合議庭裁定由受命法官獨任進行簡式審判程序，判
決如下：
    主    文
甲○○連續施用第一級毒品，處有期徒刑拾月，扣案香煙煙頭壹
支沒收；又連續施用第二級毒品，處有期徒刑伍月，扣案第二級
毒品甲基安非他命貳包（驗餘含袋計重壹點肆公克）沒收銷
燬之，扣案盛裝第二級毒品甲基安非他命之包裝袋貳只及甲基安
非他命吸食器壹組均沒收。應執行有期徒刑壹年貳月，扣案第二
級毒品甲基安非他命貳包（驗餘含袋計重壹點肆公克）沒收
銷燬之，扣案香煙煙頭壹支、盛裝第二級毒品甲基安非他命之包
裝袋貳只及甲基安非他命吸食器壹組均沒收。
    犯罪事實
一、甲○○前於民國八十七年間，因違反毒品危害防制條例案件
    ，經臺灣桃園地方法院依職權裁定送觀察、勒戒後，認無繼
    續施用毒品之傾向，而於八十七年十月七日當庭釋放出監，
    並於同年月二十一日以八十七年度易字第二三九號為免刑之
    判決確定，嗣甲○○於上開觀察、勒戒執行完畢後五年內之
    九十二年間，再因違反毒品危害防制條例案件，經臺灣桃園
    地方法院以九十三年度訴字第八六二號判處應執行有期徒刑
    十月確定；詎其復分別基於施用第一級毒品及第二級毒品之
    概括犯意，均自九十三年十一月間某日起至九十四年一月二
    十一日上午九時許止，在桃園縣桃園市○○路三號十二樓之
    八之朋友潘士銘住處內，分別以將第一級毒品海洛因（下稱
    海洛因）粉末摻入香煙吸食之方式，及以自製吸食器吸食甲
    基安非他命（起訴書誤載為安非他命，下稱甲基安非他命）
    之方式，連續施用海洛因及甲基安非他命多次。嗣於九十四
    年一月二十一日上午十一時三十分許，在其上開住處內為警
    查獲，並扣得甲基安非他命二包（含袋計重一．四四五公克
    ）、其所有且供其施用海洛因之香煙煙頭一支及施用甲基安
    非之自製吸食器一組，並於同日經警採尿送驗後，呈嗎啡（
    海洛因人體代謝物）及甲基安非他命陽性反應，乃查悉上情
    。
二、案經桃園縣警察局桃園分局報請臺灣桃園地方法院檢察署檢
    察官呈請臺灣高等法院檢察署檢察長核轉臺灣臺南地方法院
    檢察署檢察官偵查起訴。
    理    由
一、按觀察、勒戒或強制戒治執行完畢釋放後，五年內再犯毒品
    危害防制條例第十條施用第一、二級毒品之罪者，檢察官應
    依法追訴，毒品危害防制條例第二十三條第二項，定有明文
    。又九十三年一月九日施行之修正毒品危害防制條例就施用
    毒品者，祇於「初犯」及「五年後再犯」二種情形，有其追
    訴條件之限制，即須於初犯經觀察、勒戒或強制戒治釋放後
    ，五年內均無施用毒品之行為，始能認其前所實施之觀察、
    勒戒或強制戒治已足遮斷毒癮，而得於五年後再犯時，再予
    適用初犯之規定，重行觀察、勒戒等程序。倘五年內已經再
    犯，被依法追訴處罰，縱其第三次（或第三次以上）施用毒
    品之時間在初犯釋放五年以後，即與「五年後再犯」之情形
    有別，且因已於「五年內再犯」，顯見其再犯率甚高，原實
    施觀察、勒戒或強制戒治，已無法收其實效，而無五年戒斷
    期之存在，自無再經觀察、勒戒及強制戒治之必要，應由檢
    察官逕行起訴，最高法院九十五年度臺非字第五十九號、第
    六十五號裁判可資參照。查本件被告甲○○曾於八十七年間
    ，因違反毒品危害防制條例案件，經臺灣桃園地方法院依職
    權裁定送觀察、勒戒後，認無繼續施用毒品之傾向，而於八
    十七年十月七日當庭釋放出監，並於同年月二十一日以八十
    七年度易字第二三九號為免刑之判決確定，嗣甲○○於上開
    觀察、勒戒執行完畢後五年內之九十二年間，再因違反毒品
    危害防制條例案件，經臺灣桃園地方法院以九十三年度訴字
    第八六二號判處應執行有期徒刑十月確定等情，有臺灣高等
    法院被告前案紀錄表、臺灣臺南地方法院檢察署刑案資料查
    註紀錄表及法務部線上查詢刑案人犯在監所最新資料報表各
    一份附卷可稽。揆諸前揭說明，本件被告施用第一、二級毒
    品之犯行，自應由檢察官逕予起訴依法論科，合先敘明。
二、上開犯罪事實，業據被告迭於警詢、偵查中及本院審理時自
    白不諱，而被告於九十四年一月二十一日為警查獲時所採集
    之尿液經送檢驗結果，呈嗎啡及甲基安非他命陽性反應，有
    臺灣尖端先進生技醫學股份有限公司於九十四年五月二十四
    日出具之濫用藥物檢驗報告及桃園縣警察局桃園分局被採尿
    人姓名編號對照表各一份在卷可參，至扣案之透明結晶顆粒
    二包經送行政院衛生署管制藥品管理局檢驗結果，亦檢出甲
    基安非他命反應，有檢驗成績書一份附卷為憑，復有被告所
    有且供其施用海洛因之香煙一支（僅餘煙頭）及施用甲基安
    非他命之自製安非他命吸食器一組可資佐證，被告上開自白
    核與事實相符，應可採信。本件事證明確，被告犯行洵堪認
    定。
三、查海洛因、甲基安非他命分屬毒品危害防制條例第二條第二
    項第一、二款所列之第一、二級毒品。故核被告所為，係犯
    毒品危害防制條例第十條第一項之施用第一級毒品罪及同條
    第二項之施用第二級毒品罪。被告非法持有第一級毒品海洛
    因及第二級毒品甲基安非他命之低度行為，均為其施用之高
    度行為所吸收，不另論罪。其先後多次施用第一級毒品及施
    用第二級毒品之犯行，時間緊接，犯罪構成要件相同，顯均
    係基於概括犯意反覆為之，為連續犯，俱應依刑法第五十六
    條之規定論以一罪，並分別依法加重其刑。被告所犯上開二
    罪，犯意各別，行為互殊，應分論併罰。另檢察官起訴被告
    之犯罪時間係始自「九十三年八月三十一日後之某日」，與
    本院上開認定係始自「九十三年十一月間某日」，僅描述精
    確與否之別，尚非審判與起訴範圍有異，併予敘明。爰審酌
    被告經觀察、勒戒之處遇措施及起訴判刑後，猶未能深切體
    認毒品危害己身之鉅，及早謀求脫離毒害之道，反而於出監
    出所後伺機再犯，未見有何警惕及悔意，足徵被告依賴毒品
    至深，自有使其接受相當時期監禁處遇之必要，惟被告於本
    院審理時坦承犯行，犯後態度尚可，且施用毒品固戕害個人
    健康，然未侵害他人權益、犯罪手段平和及其智識程度等一
    切情狀，分別量處如主文所示之刑，並定其應執行之刑。
四、扣案透明結晶顆粒二包（驗餘含袋重計一．四三三公克）經
    檢驗結果，係屬甲基安非他命無誤，已如前述，應依毒品危
    害防制條例第十八條第一項前段諭知沒收銷燬之；另按毒品
    危害防制條例第十八條第一項規定，得諭知沒收並銷燬之者
    ，以查獲之毒品及專供製造或施用毒品之器具為限，並不及
    於毒品之外包裝，倘該扣案毒品外包裝及注射針筒，為被告
    供施用毒品犯罪所用之物，且屬被告所有，即應依刑法第三
    十八條第一項第二款予以宣告沒收（最高法院九十四年度臺
    上字第一八四四號、九十二年度臺上字第四五八七號裁判可
    資參照）。上開扣案自製吸食器一組、盛裝甲基安非他命之
    包裝袋二只，均係被告所有，供其施用或盛裝甲基安非他命
    所用之物，至扣案之香煙煙頭一支，亦係被告所有供其施用
    海洛因所用之物，且經本院依職權送財團法人高雄醫學大學
    附設中和醫院檢驗結果，認其僅含「６－Acetylmorphine（
    ６－乙醯嗎啡）」成分，係屬施用海洛因後之人體代謝物，
    有本院卷附高雄醫學大學附設中和醫院九十五年三月十四日
    出具之檢驗報告、行政院衛生署管制藥品管理局九十二年六
    月二十七日管檢字第○九二○○○四七八一號函、九十年五
    月四日管檢字第九三九○二號函附卷可參，已非毒品危害防
    制條例第二條第二項所列之毒品，自均應依刑法第三十八條
    第一項第二款規定，併予宣告沒收。
五、又起訴書雖載述上開被告經查獲時，尚扣得海洛因針筒三支
    及搖頭丸一顆等物，然此部分已據被告於警詢時供承係同時
    地經查獲之另案被告潘士銘所有，核與另案被告潘士銘於警
    詢時之供述相符，參諸被告之尿液檢驗報告，除甲基安非他
    命外，既未驗得搖頭丸或MDMA(3,4–亞甲基雙氧甲基安非他
    命〈3,4–Methylenedi oxymethamphe–tamine、MDMA〉）
    等第二級毒品反應，而被告復係以將海洛因粉末摻入香煙點
    燃吸食之方式施用海洛因，已如前述，則上開所扣得之海洛
    因針筒三支及搖頭丸一顆，自係另案被告潘士銘所有，而與
    被告無涉，附此敘明。
據上論斷，應依刑事訴訟法第二百七十三條之一第一項、第二百
九十九條第一項前段，毒品危害防制條例第十條第一項、第二項
、第十八條第一項前段，刑法第十一條前段、第五十六條、第三
十八條第一項第二款、第五十一條第五款，判決如主文。
本案經檢察官乙○○到庭執行職務。
中    華    民    國    95    年    4     月    28    日
                  刑事第二庭    法  官  陳賢德
以上正本證明與原本無異。
如不服本判決，應於收受送達後10日內向本院提出上訴書狀（應
附繕本）。
                                書記官  王志銘
中    華    民    國    95    年    4     月    28    日
附錄論罪科刑法條：
毒品危害防制條例第十條：
施用第一級毒品者，處六月以上五年以下有期徒刑。
施用第二級毒品者，處三年以下有期徒刑。


司法院資訊處製作；財團法人民間司法改革基金會備份。
